【裁判字號】    98,撤緩,40
【裁判日期】    980606
【裁判案由】    聲請撤銷緩刑
【裁判全文】
臺灣臺北地方法院刑事裁定              98年度撤緩字第40號
聲  請  人  臺灣臺北地方法院檢察署檢察官
受  刑  人  甲○○
                      之2
上列聲請人因受刑人犯侵占案件，聲請撤銷緩刑（98年度執聲字
第849號），本院裁定如下：
    主  文
聲請駁回。
    理  由
一、聲請意旨略以：受刑人甲○○因犯侵占案件，經本院於民國
    97年1 月31日以97年度簡字第211 號（偵查案號：96年度偵
    字第20910 號）判處有期徒刑6 月，緩刑2 年，於97年2 月
    25日確定在案。受刑人竟又於緩刑期前（即96年12月間）基
    於幫助他人詐欺之不確定故意，將其所有中國信託商業銀行
    新店分行帳戶之存摺、提款卡及密碼，交付不詳之詐騙集團
    使用，致使被害人劉克彬陷於錯誤而匯款達新臺幣（下同）
    10萬元，受刑人犯幫助詐欺罪後，未能坦承犯行，經本院於
    98年3 月10日以98年度簡字第834 號判處有期徒刑4 月在案
    ，足見並非一時失慮，更違反先前應無再犯之虞之緩刑基本
    目的，而有刑法第75條之1 「足認原宣告之緩刑難收其預期
    效果，而有執行刑罰之必要」甚明，得撤銷先前之緩刑宣告
    ，已符合刑法第75條之1 第1 項第1 款所定得撤銷緩刑之原
    因，爰依刑事訴訟法第476 條規定聲請撤銷等語。
二、按刑法第75條之1 第1 項第1 款規定，緩刑前因故意犯他罪
    ，而在緩刑期內受得易科罰金之有期徒刑、拘役或罰金之宣
    告確定，足認原宣告之緩刑難收預期效果，而有執行刑罰之
    必要者，得撤銷其緩刑宣告。考其立法意旨略以：關於緩刑
    之撤銷，現行法第75條第1 項固已設有2 款應撤銷之原因，
    至得撤銷緩刑之原因，則僅於保安處分章內第93條第3 項與
    撤銷假釋合併加以規定，體例上不相連貫，實用上亦欠彈性
    ，爰參酌德國及奧地利現行立法例增訂得撤銷緩刑之原因，
    其中現行關於緩刑前或緩刑期間故意犯他罪，而在緩刑期內
    受得易科罰金之有期徒刑之宣告者，列為應撤銷緩刑之事由
    ，因認過於嚴苛，而排除第75條應撤銷緩刑之事由，移列至
    得撤銷緩刑事由，俾使「法官依被告再犯情節，而裁量是否
    撤銷先前緩刑之宣告」，以資彈性適用。且本條採用裁量撤
    銷主義，賦予法院撤銷與否之權限，特於第1 項規定實質要
    件為「足認原宣告之緩刑難收其預期效果，而有執行刑罰之
    必要」，供作審認之標準。亦即於上揭「得」撤銷緩刑之情
    形，法官應依職權本於合目的性之裁量，妥適審酌被告所犯
    前後數罪間，關於法益侵害之性質、再犯之原因、違反法規
    範之情節是否重大、被告主觀犯意所顯現之惡性及其反社會
    性等情，是否已使前案原為促使惡性輕微之被告或偶發犯、
    初犯改過自新而宣告之緩刑，已難收其預期之效果，而確有
    執行刑罰之必要，此與刑法第75條第1 項所定2 款要件有一
    具備，即毋庸再行審酌其他情狀，應逕予撤銷緩刑之情形完
    全不同。故在緩刑前或緩刑期內因故意犯他罪，而在緩刑期
    內受得易科罰金之有期徒刑之宣告確定者，並非一律撤銷其
    緩刑宣告，應由法院斟酌原宣告之緩刑是否難收預期效果，
    而有執行刑罰之必要，再決定是否撤銷緩刑之宣告。
三、經查：
（一）受刑人前於96年6 月間因犯侵占案件，經本院於97年1 月
      31日以97年度簡字第211 號判處有期徒刑6 月，如易科罰
      金以新台幣1 千元折算1 日，緩刑2 年，並於97年2 月25
      日確定在案等情，有臺灣高等法院被告前案紀錄表及上開
      判決書附卷足憑。又受刑人於緩刑前之96年12月間，基於
      幫助他人詐欺之不確定故意，將其所有上開帳戶存摺、提
      款卡及密碼，交付不詳之詐騙集團使用，致經本院於98年
      4 月6 日以98年度簡字第834 號判處有期徒刑4 月確定等
      情，亦有臺灣高等法院被告前案紀錄表及上開判決書附卷
      可足憑。
（二）受刑人雖於本案侵占案件緩刑前另犯詐欺案，而於緩刑期
      內受上開得易科罰金之有期刑徒4 月宣告確定，惟觀諸本
      案受刑人所侵占之款項僅3565元，金額不高，且其已與告
      訴人達成和解，並賠付告訴人全部金額，告訴人亦表示從
      輕處理，足認其犯罪情節尚屬輕微；而該詐欺案中之犯罪
      行為，受刑人係以交付所申辦之金融帳戶予他人使用，而
      遭不詳他人利用該帳戶向被害人詐取財物，其犯罪情節及
      主觀惡性亦較實行詐欺罪之正犯為輕，且參以受刑人所犯
      後案，乃於前述緩刑之侵占案件經法院判決之前所為，並
      非於前案判決後復明知故犯，無悖於法院宣告緩刑之立意
      ，自難據此溯及認定受刑人即非一時失慮，而有違反「應
      無再犯之虞」之緩刑基本目的情形。
（三）再者，受刑人年紀尚輕，其於緩刑期內係基於不確定之故
      意，而提供帳戶予他人致犯幫助詐欺罪，與其經法院宣告
      緩刑之侵占罪相較，雖均係侵害他人財產法益，但其犯罪
      手法、原因、社會危害程度均迥然有別，且前後兩案之犯
      罪時間相距已半年，關聯性尚屬薄弱，應屬偶發事件，難
      認受刑人存有高度之法敵對意識而一再犯案，自難以受刑
      人於緩刑前曾犯他罪，於緩刑期內受得易科罰金之有期徒
      刑之宣告，即認本案原宣告之緩刑難收預期之效果，而有
      撤銷緩刑宣告執行刑罰之必要。佐以受刑人因該詐欺案件
      經法院判刑之後，至今均無其他犯罪紀錄等情，有臺灣高
      等法院被告前案紀錄表在卷可按，聲請人復未能另提出受
      刑人有何非予執行刑罰，否則難收其預期效果之具體事證
      可佐。故本院審酌上情，認尚難僅因受刑人於緩刑前犯案
      ，而於緩刑期內受得易科罰金之有期徒刑之宣告，即遽認
      本案原緩刑之宣告難收其預期效果，而有執行刑罰之必要
      。從而，本件聲請撤銷緩刑，尚非有據，應予駁回。
四、爰依刑事訴訟法第220 條，裁定如主文。
中    華    民    國    98    年    6     月    6     日
                  刑事第十九庭  法  官  吳俊龍
上正本證明與原本無異。
如不服本裁定應於送達後5日內向本院提出抗告狀。
                                書記官  劉俊源
中    華    民    國    98    年    6     月    6     日


司法院資訊處製作；財團法人民間司法改革基金會備份。
